【裁判字號】    89,易,532
【裁判日期】    890915
【裁判案由】    傷害
【裁判全文】
臺灣嘉義地方法院刑事判決                          八十九年度易字第五三二號
    公  訴  人  臺灣嘉義地方法院檢察署檢察官
    被      告  甲○○○
    選任辯護人  蔡碧仲
右列被告因傷害案件，經檢察官提起公訴（八十九年度偵字第三二三二號），本院判
決如左：
    主  文
甲○○○無罪。
    理  由
一、公訴意旨略以：被告甲○○○與告訴人江爾云（所涉傷害部分，由本院八十九年
    度簡字第一六七號審理中）係婆媳關係，平日相處即不甚和睦於民國八十九年三
    月五日下午七時許，在嘉義縣梅山鄉○○村○○街四十號住處，雙方因故發生口
    角爭執，甲○○○竟基於傷害人身體之犯意，出手毆打並推倒江爾云，造成江爾
    云右肘皮下瘀血長六公分，寬二、五公分之傷害。因認被告甲○○○涉有刑法第
    二百七十七條第一項之傷害罪嫌。
二、按犯罪事實應依證據認定之，無證據不得推定其犯罪事實。又不能證明被告犯罪
    者，應諭知無罪之判決，刑事訴訟法第一百五十四條、第三百零一條第一項分別
    定有明文。又事實之認定，應憑證據，如未能發現相當證據，或證據不足以證明
    ，自不能以推測或擬制之方法，為裁判基礎；且告訴人之告訴，係以使被告受刑
    事訴追為目的，是其陳述是否與事實相符，仍應調查其他證據以資審認；又認定
    不利於被告之事實，須依積極證據，苟積極證據不足為不利於被告事實之認定時
    ，即應為有利於被告之認定，更不必有何有利之證據，最高法院著有四十年台上
    字第八六號判例、五十二年臺上字第一三○○號判例、三十年上字第八十六號判
    例可資參照。
三、本件公訴意旨認被告涉有右揭傷害罪嫌，無非係以告訴人江爾云之指訴，及診斷
    證明書一紙為主要論據。惟經訊之被告甲○○○堅詞否認有何傷害犯行，辯稱：
    伊並未毆打告訴人，係告訴人抓其頭髮，並毆打其頭部等語。
四、經查：
（一）告訴人江爾云雖指陳被告有毆打之情事，並提出診斷證明書一紙為證，惟其於
      偵查中供陳：「她（即被告）先打我的臉，再打右手臂，打的腫起來，再把我
      推倒在地上：：：」等語（見八十九年他字第一一四二號卷第十五頁背面、第
      十六頁正面），嗣於本院調查時則改稱：「：：：被告就衝到二樓拉我『右手
      』衣服，打我右手及右臉，眼鏡壞了，我說我已懷孕不要打我，她（即被告）
      說生孩子要幹什麼，繼而推倒我在地上，想用腳踢我，我就將她推開，她壓在
      我身上，我推不動：：：」、「是我說錯話後跑到樓上，她（即被告）追上去
      就抓住我的『左手』，一直打我右手，當時她要傷害我肚子，我就以右手去擋
      ，而且我有推開她」等語（分別見本院八十九年簡字第一六七號卷五月二十五
      日訊問筆錄及八十九年易字第五三二號卷七月五日訊問筆錄），是就其於偵查
      中及本院調查時之筆錄，互為比對，前後就被告先毆打其臉部或手部之順序，
      前後不一，且就被告於毆打前係先抓其右手或左手亦有所出入，是其前後供陳
      相左，已足堪疑；況核告訴人所提出之診斷證明書上載明其係受有右肘皮下瘀
      血長六公分，寬二、五公分之傷害，其餘部位並無傷勢，此有該診斷證明書附
      卷可查。衡情，被告當時若有出手毆打告訴人之臉部及右手臂，則告訴人可能
      受傷之部位，或為臉部、或為右手臂、或為告訴人防衛被告欲打其臉部及右手
      臂之手掌部位，卻難想像被告毆打告訴人之臉部及右手臂會造成右手肘之傷害
      ，是告訴人之此紙診斷證明書顯無從證明告訴人指訴之事實。
（二）又查，證人即告訴人之夫、被告之子陳永昌於偵查中及本院調查時均證稱：「
      ：：：我聽到她們（即被告、告訴人）爭吵聲音，不到十秒鐘聽到我媽喊救命
      聲音，我衝上樓去看到她們二人側身面對面倒在地上，我媽的頭髮還被我太太
      抓著：：：」、「：：：他們二人在樓上發生爭吵，我聽到聲音看到他們二人
      面對面側躺著，我太太用右手抓住我母親頭髮：：：」等語（分別見八十九年
      他字第一一四二號卷第十四頁背面、本院八十九年簡字第一六七號卷五月二十
      五日訊問筆錄），而證人陳永昌與被告間雖為母子至親，然其與告訴人間亦有
      夫妻情誼，苟其未確見上情，應不至於偵查中及本院調查時均為相同之證述，
      是告訴人之傷勢或因倒地而造成，不無疑問；再參諸被告因本件衝突受有右側
      頭部血腫長四、五公分，寬二公分、右手背皮下瘀血長三公分，寬二公分、左
      手大拇指擦傷長○、七公分，寬○、一公分之傷害，亦有驗傷診斷書乙紙在卷
      可按，與之相較告訴人所受之右肘皮下瘀血長六公分，寬二、五公分之傷害觀
      之，若果真是被告欲毆打告訴人，豈有被告所受之傷害較告訴人嚴重之理？故
      該紙診斷證明書所載之傷勢，顯難認係被告毆打告訴人所造成，其證明力已有
      疑問，自不足憑。
（三）綜據上述，本案除告訴人之指訴外，並無其他積極無瑕疵之證據足資證明被告
      有何犯行。參以被告與告訴人間相處已有不睦，此為告訴人所陳明，則彼此心
      生嫌隙，告訴人欲為誇大渲染之詞，衡情並非事理所無，故難徒憑告訴人片面
      所為不利於被告之指訴，即認被告有何傷害之事實。此外，復查無其他積極證
      據足證被告有何公訴人所指之傷害犯行，應認被告之犯罪尚不能證明，爰依前
      揭判例意旨，自應諭知被告無罪之判決。
據上論斷，應依刑事訴訟法第三百零一條第一項，判決如主文。
本案經檢察官陳仁智到庭執行職務。
中      華      民      國    八十九    年      九      月     十五     日
                                  臺灣嘉義地方法院刑事第一庭
                                  審判長  法  官  陳  珍  如
                                          法  官  蔡  廷  宜
                                          法  官  黃  仁  宜
右正本證明與原本無異。
如不服本判決，應於判決送達後十日內向本院提出上訴狀( 應附繕本 )。
中      華      民      國    八十九    年      九      月     十五     日
                                          書記官  呂  權  芳


司法院資訊處製作；財團法人民間司法改革基金會備份。
